ACORDAO-COMPLETO-2427998

ACÓRDÃO 12949/2020 ATA 41/2020 - SEGUNDA CÂMARA

VISTOS, relatados e discutidos estes autos de processos de pensão civil dos instituidores Carlos Alberto Nascimento Nogueira e Engelberto Moura Cavalcante, ex-servidores da Superintendência Estadual da Funasa no Estado do Ceará;
ACORDAM os Ministros do Tribunal de Contas da União, reunidos em sessão da Segunda Câmara, diante das razões expostas pelo relator e com fundamento na Constituição Federal, art. 71, III e IX e na Lei 8.443/1992, arts. 1º, V, e 39, II, em:
9.1. considerar ilegais os registros dos atos de concessão inicial de pensão civil do instituidor Carlos Alberto Nascimento Nogueira (CPF 114.434.*-**) em favor de Maria do Socorro Rodrigues Nogueira (CPF 144.069.*-**) , e do instituidor Engelberto Moura Cavalcante (CPF 061.418.*-**) em favor de Jane Eyre Toscano Cavalcante (CPF 942.726.*-**) , negando-lhe os respectivos registros, em virtude do pagamento de parcelas oriundas de decisões judiciais referentes a planos econômicos que deveriam ter sido absorvidas por reajustes subsequentes;
9.2 dispensar a devolução dos valores indevidamente recebidos até a data da ciência, pela Superintendência Estadual da Funasa no Estado do Ceará, deste Acórdão, com base no Enunciado 106 da Súmula da Jurisprudência do TCU;
9.3 determinar à Superintendência Estadual da Funasa no Estado do Ceará, com base no art. 45 da Lei 8.443/1992 e no art. 4º, inciso I, da Resolução TCU 315/2020, que:
9.3.1. faça cessar os pagamentos decorrentes dos atos impugnados, comunicando ao TCU, no prazo de quinze dias, as providências adotadas, nos termos dos art. 262, caput, do Regimento Interno do TCU, 8º, caput, da Resolução - TCU 206/2007;
9.3.2. cadastre novos atos, livres das irregularidades apontadas, submetendo-os ao TCU no prazo de trinta dias, nos termos dos arts. 262, § 2º, do Regimento Interno do TCU e 19, § 3º, da Instrução Normativa - TCU 78/2018; 
9.3.3. informe às beneficiárias o teor deste Acórdão, encaminhando ao TCU, no prazo de trinta dias, comprovante da data de ciência pelas respectivas interessadas, nos termos do art. 4º, § 3º, da Resolução - TCU 170/2004;
9.4. alertar à Sefip para que monitore o cumprimento das medidas acima e adote as demais providências pertinentes.

Atos de pensão civil.

Segunda Câmara

Superintendência Estadual da Funasa no Estado do Ceará.

3. Interessadas: Jane Eyre Toscano Cavalcante (942.726.*-**); Maria do Socorro Rodrigues Nogueira (144.069.*-**).

13.1. Ministros presentes: Ana Arraes (Presidente), Augusto Nardes, Aroldo Cedraz e Raimundo Carreiro (Relator).
13.2. Ministros-Substitutos presentes: Marcos Bemquerer Costa e André Luís de Carvalho.

RAIMUNDO CARREIRO

Adoto, como relatório, a instrução elaborada pelo auditor da Secretaria de Fiscalização de Pessoal (Sefip) à peça 9, cuja proposta contou com a anuência do Diretor (peça 10) e do Procurador Júlio Marcelo de Oliveira (peça 11) , representante do Ministério Público junto ao Tribunal de Contas da União (MP/TCU) :
"INTRODUÇÃO
1.	Trata-se de atos de concessão de pensão civil de CARLOS ALBERTO NASCIMENTO NOGUEIRA e ENGELBERTO MOURA CAVALCANTE, ex-servidores da Superintendência Estadual da Funasa no Estado do Ceará.
2.	Os atos foram submetidos, para fim de registro, à apreciação do Tribunal de Contas da União (TCU) , de acordo com o art. 71, inciso III, da Constituição Federal. O cadastramento e a disponibilização ao TCU ocorreram por intermédio do Sistema de Apreciação e Registro de Atos de Admissão e Concessões, na forma dos arts. 2º, caput e incisos I a VI, e 4º, caput, da Instrução Normativa - TCU 78/2018.
3.	Ao benefício pensional instituído pelo Sr. Carlos Alberto Nascimento Nogueira habilitou-se Maria do Socorro Rodrigues Nogueira (viúva) .
4.	Ao benefício pensional instituído pelo Sr. Engelberto Moura Cavalcante habilitou-se Jane Eyre Toscano Cavalcante (viúva) .
EXAME TÉCNICO
Exame das constatações
5.	A seguir, analisar-se-á, para cada instituidor, o respectivo ato de concessão de pensão civil.
Em relação ao instituidor Sr. CARLOS ALBERTO NASCIMENTO NOGUEIRA
6.	Em 16/07/2015, o instituidor faleceu; o que habilitou a Sra. MARIA DO SOCORRO RODRIGUES NOGUEIRA (viúva) ao percebimento de pensão.
7.	O Controle Interno propôs a ilegalidade com a seguinte justificativa:
Esclarecemos a ilegalidade tendo em vista a constatação da vantagem 0296-1- DEC. JUL. T. JUL. que, exceto quando expressamente determinado no comando da decisão judicial, deveria ocorrer na forma de vantagem pessoal nominalmente identificada-VPNI, sujeita exclusivamente aos reajustes gerais do funcionalismo público federal.
8.	Em análise das rubricas salariais cadastras no ato e que compuseram a base de cálculo do benefício pensional, verifica-se que houve a inclusão de rubrica relativa à decisão judicial ("26,05%" - R$ 305,20 - peça 5, pg. 1) .
9.	No âmbito do TCU, é pacífico o entendimento acerca do pagamento de percentuais relativos a planos econômicos. O acórdão paradigmático é o Acórdão 2161/2005-TCU-Plenário (relator Ministro Walton Alencar Rodrigues, data sessão 07/12/2005) , cujo entendimento é no seguinte sentido:
a) o pagamento destacado de parcela relativa a decisão judicial que concedeu reajuste relativo a perdas decorrentes de planos econômicos não deve extrapolar a data-base (data de revisão geral de remuneração da categoria) seguinte àquela que serviu de referência ao julgado;
b) a mencionada parcela tem natureza de antecipação salarial, não se incorporando à remuneração, a menos que expressa determinação contrária conste na decisão judicial;
c) no caso de expressa determinação judicial de incorporação da parcela, o pagamento deve ser feito na forma de vantagem pessoal nominalmente identificada (VPNI) , em valores fixos, e não percentuais, sujeita exclusivamente aos reajustes gerais do funcionalismo, subtraindo-se as sucessivas incorporações decorrentes de novas estruturas remuneratórias criadas por Lei até a absorção integral dessa vantagem.
10.	Vale transcrever trecho do voto condutor do Acórdão 213/2012-TCU-Segunda Câmara (relator Ministro Augusto Nardes) , que se apoia na jurisprudência do Tribunal Superior do Trabalho: 
É entendimento pacífico desta Corte que os pagamentos dos percentuais relativos a planos econômicos, a exemplo da denominada URV (3,17%) , não se incorporam aos salários em caráter permanente, pois têm natureza de antecipação salarial, sendo devidos somente até a reposição das perdas salariais havidas no ano anterior, o que ocorre na primeira data-base posterior ao gatilho, conforme o Enunciado n. 322 do Tribunal Superior do Trabalho (TST) .
11.	Assim, para verificar a regularidade da parcela, cabe verificar se os reajustes posteriores da remuneração do interessado foram superiores ao valor da parcela. 
12.	Para essa verificação, não é necessário retroagir à data de início do pagamento destacado da parcela. Nos anos 2000 a 2015, inúmeras carreiras foram beneficiadas com reestruturações, criação ou modificação de gratificações que trouxeram aumento significativo de vencimentos. 
13.	Como exemplo, citam-se as Leis n. 11.355/06 e Lei 12.778/12, que reestruturam a carreira objeto destes autos. Comparando às fichas financeiras, antes e depois do avento de novas estruturas remuneratórias, só o vencimento passou de R$ 358,96 (jan/00 - peça 4, pg. 2) para R$ 1.923,11 (jul/2015 - peça 4, pg. 2) , sendo que esta diferença de valores seria mais do que suficiente para absorver o valor em discussão (R$ 305,20) .
14.	Assim, é ilegal a continuidade do pagamento da mencionada parcela após o advento da das Lei n. 11.355/06 e Lei 12.778/12. 
15.	Cabe observar que não há que se falar em ofensa à coisa julgada, pois "a coisa julgada é limitada pela situação jurídica sob cuja órbita se configurou" (voto condutor do Acórdão 6739/2010-TCU-Primeira Câmara, relator Ministro Walton Alencar Rodrigues) . 	
16.	Vale, aqui, transcrever trecho do voto condutor do Acórdão 1857/2003-TCU-Plenário (relator Ministro Adylson Motta) :
Não é demais lembrar que os efeitos da decisão judicial referente a relação jurídica continuativa só perduram enquanto subsistir a situação de fato ou de direito que lhe deu causa, conforme se depreende do disposto no art. 471, inciso I, do Código de Processo Civil [art. 505, I, NCPC]. No tema em estudo, o que se pleiteia, em regra, é o pagamento de antecipação salarial aos autores. Ocorre que o reajuste posterior dos vencimentos incorpora o percentual concedido por força da decisão judicial, modificando a situação de fato que deu origem à lide, pois, em tese, elimina o então apontado déficit salarial. Por outro lado, o art. 468 do CPC [art. 503 , caput, NCPC] dispõe que a força de Lei inter partes, que caracteriza a sentença, restringe-se aos limites da lide e das questões decididas. Logo, manter o pagamento das parcelas antecipadas após o reajuste da data-base, sem que isso tenha sido expressamente pedido e determinado, é extrapolar os limites da lide.
Em suma, não representa afronta à coisa julgada a decisão posterior deste Tribunal que afaste pagamentos oriundos de sentenças judiciais cujo suporte fático de aplicação já se tenha exaurido e que não tenham determinado explicitamente a incorporação definitiva da parcela concedida.
17.	Pela pertinência, transcreve-se, igualmente, trecho do voto condutor do Acórdão 2998/2013-TCU-Segunda Câmara (relator Ministro Benjamin Zymler) :
 (...) Não é razoável, pois, que a servidora permaneça recebendo vantagem oriunda de perda ocorrida em estrutura remuneratória de 1995, não mais vigente.
Havendo alteração na situação jurídica com base na qual foi proferida a sentença, afasta-se a incidência da coisa julgada, ex vi do art. 471 do Código de Processo Civil [art. 505, I, NCPC].
18.	Na mesma linha, os acórdãos proferidos pelo Supremo Tribunal Federal e Superior Tribunal de Justiça, respectivamente, nos autos do Recurso Extraordinário 241.884-ES (relator Ministro Sepúlveda Pertence) e do Mandado de Segurança 11.145-DF (relator Ministro João Otávio de Noronha) , cujas ementas se reproduzem a seguir:
Professores do Estado do Espírito Santo: aplicação de Lei local que determinara a incorporação ao vencimento-base da gratificação de regência de classe: inexistência de violação às garantias constitucionais do direito adquirido e da irredutibilidade de vencimentos (CF, art. 37, XV) . É firme a jurisprudência do STF no sentido de que a garantia do direito adquirido não impede a modificação para o futuro do regime de vencimentos do servidor público. Assim, e desde que não implique diminuição no quantum percebido pelo servidor, é perfeitamente possível a modificação no critério de cálculo de sua remuneração (RE 241.884-ES) . 
MANDADO DE SEGURANÇA. SERVIDOR PÚBLICO APOSENTADO. LEI N. 10.475/2002. COISA JULGADA. PERCEPÇÃO DOS 26,05% DA URP DE 1989. 1. Não há ofensa à coisa julgada material quando ela é formulada com base em uma determinada situação jurídica que perde vigência ante o advento de nova Lei que passa a regulamentar as situações jurídicas já formadas, modificando o status quo anterior. 2. Segurança denegada (MS 11.145-DF) .
19.	Por fim, também nesse sentido se pronunciou o Superior Tribunal de Justiça no Mandado de Segurança 13.721/DF (relatora Ministra Nancy Andrighi) :
Mandado de segurança. Ato coator praticado pelo Conselho da Justiça Federal. Servidores Públicos. Obtenção, mediante ação transitada em julgado em 1993, do reconhecimento do direito à correção monetária de 26,05% sobre sua remuneração mensal (URP) . Posterior aprovação, mediante as Leis nº s 9.421/96, 10.745/02 e 11.416/2006, de Planos de Cargos e Salários, com reestruturação das carreiras do Poder Judiciário. Determinação, pelo CNJ, da absorção paulatina das diferenças de correção monetária, culminando com a equalização dos vencimentos. Alegação de ofensa à coisa julgada. Inexistência.
A coisa julgada que assegura vantagens funcionais se perfectibiliza à vista da Lei vigente à data da sentença. Alterada a Lei, e fixados novos vencimentos, o funcionário só tem direito a sua irredutibilidade, de modo que, se for o caso, perceberá como vantagem pessoal a parcela suprimida. Precedente. Segurança denegada.
20.	A supressão do pagamento destacado da parcela judicial não caracteriza, portanto, desrespeito à coisa julgada; mas, sim, mera equalização dos vencimentos em face de panorama jurídico posterior. 
21.	Assim, considerando que a rubrica acima analisada compôs a base de cálculo do benefício pensional, o valor atualmente percebido (R$ 5.725,59 - peça 2) é acima do devido (R$ 4.837,18 - peça 3, pg. 1) . Cabe, assim, proposta de ilegalidade e recusa de registro do ato.
Em relação ao instituidor Sr. ENGELBERTO MOURA CAVALCANTE
23.	Em 25/09/2015, o instituidor faleceu, o que habilitou a Sra. JANE EYRE TOSCANO CAVALCANTE (viúva) ao percebimento de pensão.
24.	O Controle Interno propôs a ilegalidade com a seguinte justificativa:
Esclarecemos a ilegalidade tendo em vista a constatação da vantagem 0296-1- Dec. Jud. T. julg. que, exceto quando expressamente determinado no comando da decisão judicial, deveria ocorrer na forma de vantagem pessoal nominalmente identificada-VPNI, sujeita exclusivamente aos reajustes gerais do funcionalismo público federal.
25.	Em análise das rubricas salariais cadastras no ato e que compuseram a base de cálculo do benefício pensional, verifica-se que houve a inclusão de rubrica relativa à decisão judicial ("Hora-extra" - R$ 2.046,72 - peça 5, pg. 3) .
Neste ponto, valem as conclusões exposta nos itens 9 a 12 desta instrução. Ademais, o entendimento do TCU, balizado pela Decisão 100/2002-TCU-Segunda Câmara, relator Ministro Benjamin Zymler, é pacífico no sentido de que a incorporação de horas extras à remuneração do servidor que passou de celetista a estatutário não tem previsão legal.
26.	As reiteradas decisões nesse mesmo sentido culminaram na edição do Enunciado 241 da Súmula da Jurisprudência do TCU:
As vantagens e gratificações incompatíveis com o Regime Jurídico Único, instituído pela Lei nº 8.112, de 11-12-90, não se incorporam aos proventos nem à remuneração de servidor cujo emprego, regido até então pela legislação trabalhista, foi transformado em cargo público por força do art. 243 do citado diploma legal.
27.	As exceções seriam os casos em que houve decisão judicial que garantiu a continuidade do pagamento para garantir a irredutibilidade da remuneração anteriormente recebida anteriormente pelos novos servidores, quando ainda se encontravam sob o regime celetista.
28.	Nesses casos, a parcela deve ser paga na forma de vantagem pessoal nominalmente identificada (VPNI) . Deve, ainda, ser gradualmente compensada, até sua completa absorção, pelos reajustes subsequentes de remuneração (Acórdão 2161/2005-TCU-Plenário, relator Ministro Walton Alencar Rodrigues) . 
29.	O entendimento do TCU é corroborado pelo Supremo Tribunal Federal, conforme se constata na ementa do acórdão prolatado nos autos do Mandado de Segurança 22.455-DF, relator Ministro Néri da Silveira: 
EMENTA: Mandado de segurança contra ato imputado ao Presidente do Tribunal de Contas da União. Ato administrativo que determinou a suspensão de pagamento de horas extras incorporadas aos salários dos impetrantes, por decisão do TCU. 2. Entendimento assente no Tribunal de Contas deflui da aplicação de preceitos atinentes à limitação que as normas administrativas impõem à incidência da legislação trabalhista sobre os servidores públicos regidos pela CLT, à época em que tal situação podia configurar-se. 3. Entendimento no sentido de que não é possível a coexistência das vantagens dos dois regimes funcionais. Ao ensejo da transferência do impetrante para o sistema estatutário, ut Lei nº 8.112/90, há de ter o regime próprio desta Lei, ressalvada, tão só, a irredutibilidade dos salários. 4. Mandado de segurança indeferido.
30.	Nos anos 2000 a 2015, inúmeras carreiras foram beneficiadas com reestruturações, criação ou modificação de gratificações que trouxeram aumento significativo de vencimentos.
31.	Como exemplo, citam-se as Leis n. 11.355/06 e Lei 12.269/10, que reestruturam a carreira objeto destes autos. Comparando às fichas financeiras, antes e depois do avento de novas estruturas remuneratórias, só o vencimento passou de R$ 1048,60 (jan/00 - peça 4, pg. 1) para R$ 6.766,00 (jul/2015 - peça 4, pg. 1) , sendo que esta diferença de valores seria mais do que suficiente para absorver o valor em discussão (R$ 2.046,72) .
32.	Assim, é ilegal a continuidade do pagamento da mencionada parcela após o advento da das Lei n. 11.355/06 e Lei 12.269/10. Cabe observar que não há que se falar em ofensa à coisa julgada, nos termos explanados nos itens 15 a 20 desta instrução
33.	Assim, considerando que a rubrica acima analisada compôs a base de cálculo do benefício pensional, o valor atualmente percebido (R$ 13.387,64 - peça 2, pg. 3) é acima do devido (R$ 11.647,32 - peça 3, pg. 2) . Cabe, assim, proposta de ilegalidade e recusa de registro do ato.
CONCLUSÃO
34.	Será proposto que os atos (abaixo nominados) sejam apreciados pela ilegalidade, em virtude da indevida inclusão na base de cálculo dos proventos de rubrica decorrente de decisão judicial, elevando irregularmente o valor atualmente percebido.
	- instituidor Sr. CARLOS ALBERTO NASCIMENTO NOGUEIRA, CPF XXX.434.303-XX, ato número 10580352-05-2015-000044-0 (inicial - data de ingresso TCU 26/11/2015) ; beneficiária Sra. MARIA DO SOCORRO RODRIGUES NOGUEIRA, CPF XXX.069.503-XX;
	- instituidor Sr. ENGELBERTO MOURA CAVALCANTE, CPF  XXX.418.033-XX, ato número 10580352-05-2015-000051-2 (inicial - data de ingresso TCU 21/12/2015) ; beneficiária Sra. JANE EYRE TOSCANO CAVALCANTE, CPF XXX.726.033-XX.
35.	Registre-se ainda que a análise do presente feito observou o regramento inscrito na Resolução TCU 315/2020, e que os atos em comento completarão 5 anos de registro no TCU em 26/11/2020 (instituidor Sr. CARLOS ALBERTO NASCIMENTO NOGUEIRA) e 21/12/2020 (instituidor Sr. ENGELBERTO MOURA CAVALCANTE) .
PROPOSTA DE ENCAMINHAMENTO
36.	Ante o exposto, propõe-se:
a) considerar ilegal e recusar registro aos atos abaixo nominados, com base nos arts. 71, inciso III, da Constituição Federal, 1º, inciso V, e 39, inciso II, da Lei 8.443/1992 e 260, § 1º, do Regimento Interno do Tribunal de Contas da União (TCU) ;
- instituidor Sr. CARLOS ALBERTO NASCIMENTO NOGUEIRA, CPF XXX.434.303-XX, ato número 10580352-05-2015-000044-0 (inicial - data de ingresso TCU 26/11/2015) ; beneficiária Sra. MARIA DO SOCORRO RODRIGUES NOGUEIRA, CPF XXX.069.503-XX;
- instituidor Sr. ENGELBERTO MOURA CAVALCANTE, CPF  XXX.418.033-XX, ato número 10580352-05-2015-000051-2 (inicial - data de ingresso TCU 21/12/2015) ; beneficiária Sra. JANE EYRE TOSCANO CAVALCANTE, CPF XXX.726.033-XX.
b) dispensar a devolução dos valores indevidamente recebidos até a data da ciência da Superintendência Estadual da Funasa no Estado do Ceará do Acórdão que vier a ser proferido, com base no Enunciado 106 da Súmula da Jurisprudência do TCU;
c) determinar à Superintendência Estadual da Funasa no Estado do Ceará, com base no art. 45 da Lei 8.443/1992 e no art. 4º, inciso I, da Resolução TCU 315/2020, que:
c.1) faça cessar os pagamentos decorrentes dos atos impugnados, comunicando ao TCU, no prazo de quinze dias, as providências adotadas, nos termos dos art. 262, caput, do Regimento Interno do TCU, 8º, caput, da Resolução - TCU 206/2007;
c.2) cadastre novos atos, livres das irregularidades apontadas, submetendo-os ao TCU no prazo de trinta dias, nos termos dos arts. 262, § 2º, do Regimento Interno do TCU e 19, § 3º, da Instrução Normativa - TCU 78/2018; 
c.3) informe às beneficiárias o teor do Acórdão que vier a ser prolatado, encaminhando ao TCU, no prazo de trinta dias, comprovante da data de ciência pelas respectivas interessadas, nos termos do art. 4º, § 3º, da Resolução - TCU 170/2004, alertando-as de que o efeito suspensivo proveniente de eventual interposição de recurso não as exime da devolução dos valores indevidamente percebidos após a notificação, em caso de não provimento desse recurso."
É o Relatório.

não há

Procurador Júlio Marcelo de Oliveira.

PENSÃO CIVIL. DOIS ATOS. EXISTÊNCIA DE PARCELAS DECORRENTES DE DECISÕES JUDICIAIS QUE JÁ DEVERIAM TER SIDO ABSORVIDAS POR REAJUSTES ANTERIORES. ILEGALIDADE DOS ATOS. DETERMINAÇÕES. CIÊNCIA AOS INTERESSADOS.

PENSÃO CIVIL (PCIV)

Secretaria de Fiscalização de Pessoal (Sefip).

Inicialmente, registro que atuo no presente processo por força de sorteio (peça 1) , nos termos do art. 13 da Resolução-TCU 175/2005.
2.	Trata-se de atos de concessão de pensão civil do Sr. Carlos Alberto Nascimento Nogueira e do Sr. Engelberto Moura Cavalcante, ex-servidores da Superintendência Estadual da Funasa no Estado do Ceará. Aos benefícios pensionais, habilitaram-se, respectivamente, a Sra. Maria do Socorro Rodrigues Nogueira e a Sra. Jane Eyre Toscano Cavalcante, ambas na condição de viúvas.
3.	Nos dois casos, o Controle Interno apresentou seu parecer pela ilegalidade dos atos, tendo em vista a constatação da vantagem 0296-1- DEC. JUL. T. JUL. que, exceto quando expressamente determinado no comando da decisão judicial, deveria ocorrer na forma de vantagem pessoal nominalmente identificada-VPNI, sujeita exclusivamente aos reajustes gerais do funcionalismo público federal. 
4.	No caso da pensão instituída pelo Sr. Carlos Alberto Nascimento Nogueira, a irregularidade que fundamentou o referido parecer refere-se à constatação de pagamento indevido do reajuste de 26,05%, referente à Unidade de Referência de Preços - URP, de fevereiro de 1989, por força de decisão judicial, atualmente no valor de R$ 305,20 (peça 5, p.1) .
5.	A Sefip demonstra fundamentadamente que o TCU já possui entendimento pacificado acerca do pagamento de percentuais relativos a planos econômicos, conforme o Acórdão 2161/2005-TCU-Plenário (relator Ministro Walton Alencar Rodrigues) . Dessa forma, a vantagem questionada não tem amparo legal para continuar sendo paga indefinidamente, pois possui natureza de antecipação salarial, não se incorporando aos salários em caráter permanente e sendo devida somente até a reposição das perdas salariais ocorridas. 
6.	A Unidade Técnica demonstra, ainda, que a reestruturação da carreira em novas estruturas remuneratórias seria suficiente para a absorção da vantagem questionada, sendo ilegal o pagamento da parcela em questão após o advento das Leis 11.355/06 e Lei 12.778/12. Ressalta, ainda, por meio de diversos precedentes, que a supressão do pagamento destacado da parcela judicial não caracteriza desrespeito à coisa julgada, mas mera equalização dos vencimentos em face de panorama jurídico posterior.
7.	Assim, tendo em vista que a rubrica analisada compôs o benefício atualmente recebido (R$  5.725,59 - peça 2) , levando-o a um valor acima do devido (R$ 4.837,18 - peça 3, pg. 1) , cabe julgar ilegal o ato de pensão civil referente ao Sr. Carlos Alberto Nascimento Nogueira, negando-lhe registro.
8.	No que se refere à pensão instituída pelo Sr. Engelberto Moura Cavalcante, verifico que que houve a inclusão de rubrica relativa à decisão judicial ("Hora-extra" - R$ 2.046,72 - peça 5, pg. 3) . É pacífico o entendimento do TCU, desde a Decisão 100/2002-TCU-Segunda Câmara, relator Ministro Benjamin Zymler, o qual foi corroborado por reiteradas decisões que culminaram na edição do 241 da Súmula da Jurisprudência do TCU: 
"As vantagens e gratificações incompatíveis com o Regime Jurídico Único, instituído pela Lei nº 8.112, de 11-12-90, não se incorporam aos proventos nem à remuneração de servidor cujo emprego, regido até então pela legislação trabalhista, foi transformado em cargo público por força do art. 243 do citado diploma legal".
9.	A exceção seria para casos em que houvesse, na sentença, expressa determinação para que o pagamento continuasse mesmo com a ocorrência de mudança de regime de trabalho. Como isso não ocorreu no presente caso, a parcela deve ser paga na forma de vantagem pessoal nominalmente identificada (VPNI) , sendo gradualmente compensada, até sua completa absorção, pelos reajustes subsequentes de remuneração, conforme expresso no Acórdão 2161/2005-TCU-Plenário (relator Ministro Walton Alencar Rodrigues) , já mencionado acima.
10.	Verifico que a rubrica questionada também compôs a base de cálculo do benefício pensional do Sr. Engelberto Moura Cavalcante, fazendo com que o valor atualmente percebido (R$ 13.387,64 - peça 2, pg. 3) seja superior ao devido (R$ 11.647,32 - peça 3, pg. 2) . Portanto, cabe julgar ilegal o ato de pensão, negando-lhe registro.
11.	Como os referidos atos de pensão deram entrada nesta Corte em 26/11/2015 (peça 6) e 21/12/2015 (peça 7) , portanto, há menos de cinco anos, não há necessidade de se ofertar o procedimento de contraditório e a ampla defesa às beneficiárias, conforme entendimento expresso no Acórdão 587/2011-TCU-Plenário (relator Ministro Valmir Campelo) .
	Ante o exposto, acompanhando integralmente a proposta da unidade técnica, a qual obteve a concordância do Parquet, VOTO no sentido de que o Tribunal aprove o Acórdão que ora submeto à deliberação deste Colegiado. 
TCU, Sala das Sessões Ministro Luciano Brandão Alves de Souza, em 17 de novembro de 2020.
RAIMUNDO CARREIRO 
Relator